臺灣南投地方法院民事裁定
111年度監宣字第29號
聲  請  人  余宗華  


相  對  人  余信河  

關  係  人  余宗晃  

關  係  人  余宗禹  


關  係  人  余宗傑  

關  係  人  余家甄  

關  係  人  余育慧  

上列聲請人對於相對人聲請監護宣告事件，本院裁定如下：
    主    文
一、宣告余信河（男，民國00年0月00日出生，身分證統一編號
    ：Z000000000號）為受監護宣告之人。
二、選定余宗華（男，民國00年0月00日出生，身分證統一編號
    ：Z000000000號）為受監護宣告人余信河之監護人。
三、指定余宗晃（男，民國00年0月00日出生，身分證統一編號
    ：Z000000000號）為會同開具受監護宣告人余信河財產清冊
    之人。
四、程序費用由受監護宣告人余信河負擔。
    理    由
一、聲請意旨略以：聲請人為相對人余信河之子，相對人自民國
    110年9月起，因肺炎合併呼吸衰竭，雖經送醫診治仍不見起
    色，近日更因精神障礙或其他心智缺陷，致不能為意思表示
    或受意思表示，或不能辨識其意思表示之效果，已達受監護
    宣告之程度，有受監護宣告之必要；爰依法聲請准予對相對
    人為監護宣告，並選定聲請人為監護人，指定關係人余宗晃
    為會同開具財產清冊之人等語。
二、按對於因精神障礙或其他心智缺陷，致不能為意思表示或受
    意思表示，或不能辨識其意思表示之效果者，法院得因本人
    、配偶、四親等內之親屬、最近一年有同居事實之其他親屬
    、檢察官、主管機關、社會福利機構、輔助人、意定監護受
    任人或其他利害關係人之聲請，為監護之宣告。又法院為監
    護之宣告時，應依職權就配偶、四親等內之親屬、最近一年
    有同居事實之其他親屬、主管機關、社會福利機構或其他適
    當之人選定一人或數人為監護人，並同時指定會同開具財產
    清冊之人。法院選定監護人時，應依受監護宣告之人之最佳
    利益，優先考量受監護宣告之人之意見，審酌一切情狀，並
    注意下列事項：一受監護宣告之人之身心狀態與生活及財產
    狀況。二受監護宣告之人與其配偶、子女或其他共同生活之
    人間之情感狀況。三監護人之職業、經歷、意見及其與受監
    護宣告之人之利害關係。四法人為監護人時，其事業之種類
    與內容，法人及其代表人與受監護宣告之人之利害關係。民
    法第14條第1項、第1111條第1項、第1111條之1分別定有明
    文。
三、經查，聲請人主張之事實，業據其提出受宣告人親屬系統表
    、同意書、戶籍謄本、埔基醫療財團法人埔里基督教醫院診
    斷證明書等件影本為證；另本院審驗相對人之心神狀況，於
    鑑定人即竹山秀傳醫院林瑞榮醫師前訊問相對人，相對人對
    於本院點呼其姓名，未有反應而無法回答，可見其認知辨識
    及為意思表示之能力已有所欠缺；又經該院鑑定結果及結論
    略以：相對人接受氣切手術後，呼吸正常，神智障礙，眼睛
    可以自行短暫張開，無法持續許久，但對聲音刺激無反應，
    無法言語，無法遵循他人的指令，無法溝通，四肢癱瘓無力
    ，但是偶而左側下肢會有無意義伸屈的動作，肢體對於疼痛
    刺激可呈現回收反應，長期臥床，呈現植物人狀態，必需使
    用鼻胃管餵食，大小便失禁，需仰賴他人24小時長期照護。
    綜合以上陳述及相關神經功能檢查，認為相對人神智呈現重
    度昏迷，明顯為植物人狀態，完全無法與人溝通及遵循他人
    指示，生活須完全仰賴他人24小時協助；故符合不能為意思
    表示或受意思表示，或不能辨識其意思表示之效果者等語，
    有該院111年3月24日111竹秀管字第1110285號函檢送之監護
    宣告鑑定報告書1份在卷足憑。是以，本院認相對人之精神
    狀態，已達不能為意思表示或受意思表示，且不能辨識其意
    思表示效果之程度，爰依法為監護之宣告。
四、關於選定監護人部分：
    本院審酌相對人前未訂有意定監護契約，而聲請人為相對人
    之子，誼屬至親，與相對人共同生活，照顧其生活起居，並
    有意願出任監護人一職；又相對人之其餘子女即關係人余宗
    晃、余宗傑亦同意由聲請人擔任相對人之監護人，此有聲請
    狀、同意書在卷，並有本院職權查詢司法院意定監護契約管
    理系統查詢結果列印紙在卷足佐；而相對人之次男余宗禹、
    孫女余家甄、余育慧，經本院通知其等就相對人應否為監護
    宣告及適任之監護人人選表示意見，其等均未陳報任何意見
    到庭；是堪認由聲請人擔任監護人，符合受監護宣告人之最
    佳利益，爰選定聲請人為相對人之監護人。
五、關於指定會同開具財產清冊之人部分：
    聲請人請求指定相對人之五男即關係人余宗晃為會同開具財
    產清冊之人，已獲余宗晃同意，此有余宗晃出具之同意書在
    卷可佐；另聲請人及相對人之其他子女即關係人余宗傑亦同
    意由余宗晃為會同開具財產清冊之人，而相對人之次男余宗
    禹、孫女余家甄、余育慧，經本院通知均未陳報適任之人選
    ，故堪認由余宗晃擔任相對人之會同開具財產清冊之人應無
    不妥，爰依法指定余宗晃為會同開具財產清冊之人。又依民
    法第1113條準用同法第1099條規定，監護開始時，監護人余
    宗華對於受監護宣告人余信河之財產，應會同余宗晃，於2
    個月內開具財產清冊，並陳報法院，附此敘明。
六、程序費用負擔之依據：家事事件法第164條第2項。
中　　華　　民　　國　　111 　年　　3 　　月　　28　　日
                家事法庭    法  官  黃立昌
以上正本係照原本作成。
如對本裁定抗告，須於裁定送達後10日內向本院提出抗告狀，並
應繳納抗告費新臺幣1,000元。
中　　華　　民　　國　　111 　年　　3 　　月　　28　　日
                            書記官　古紘瑋